【裁判字號】    99,交聲,3379
【裁判日期】    991231
【裁判案由】    交管條例聲異
【裁判全文】
臺灣板橋地方法院交通事件裁定        99年度交聲字第3379號
原處分機關  交通部公路總局臺北區監理所板橋監理站
異  議  人
即受處分人  張心豪
上列異議人即受處分人因違反道路交通管理處罰條例案件，對於
交通部公路總局臺北區監理所板橋監理站於民國99年10月26日所
為之處分（原處分案號：板監裁字第裁41-C00000000號），聲明
異議，本院裁定如下：
    主  文
異議駁回。
    理  由
一、原處分意旨略以：異議人即受處分人張心豪（下稱受處分人
    ）於民國99年9 月4 日1 時50分許，駕駛車牌號碼GN9-255
    號重型機車，行經臺北縣板橋市（現改制為新北市板橋區，
    下同）區○路○○○路口，因「闖紅燈」之違規事實，為臺
    北縣政府警察局（現改制為新北市政府警察局，下同）海山
    分局員警以北縣警交大字第C00000000 號舉發違反道路交通
    管理事件通知單攔停舉發，嗣受處分人於應到案日期前之99
    年9 月13日提出申訴，經原處分機關函請舉發機關調查結果
    ，仍認受處分人確有上開違規行為，原處分機關乃於99年10
    月26日依道路交通管理處罰條例第53條第1 項、第63條第1
    項第3 款（原裁決書漏載「第3 款」）規定，裁處受處分人
    罰鍰新臺幣（下同）1,800 元，並記違規點數3 點等語。
二、聲明異議意旨則以：員警係由後方攔停，未以民眾所接受的
    由前方攔停。且如員警所述，闖紅燈地點在區○路○○○路
    口，為何於數分鐘後近漢生東路口，才由後方攔停，豈不是
    民眾敢於員警面前明目張膽闖紅燈？由後方攔停，是否本人
    已到家，員警能可以追至民眾家門口說伊違規，更重要的是
    證據何在？為此爰依法聲明異議，請求撤銷原處分云云。
三、按駕駛人駕駛車輛，應遵守道路交通標誌、標線、號誌之指
    示、警告、禁制規定，並服從執行交通勤務之警察或依法令
    執行指揮交通及交通稽查任務人員之指揮；又汽車駕駛人，
    行經有燈光號誌管制之交岔路口闖紅燈者，處1,800 元以上
    5,400 元以下罰鍰；汽車駕駛人有第53條之情形者，除依原
    條款處罰鍰外，並予記違規點數3 點，道路交通管理處罰條
    例第4 條第1 項、第53條第1 項、第63條第1 項第3 款分別
    定有明文，先予敘明。
四、經查：
（一）受處分人於99年9 月4 日1 時50分許，駕駛車牌號碼GN9-
      255 號重型機車，行經臺北縣板橋市區○路○○○路口，
      因「駕車行經有燈光號誌管制之交岔路口闖紅燈」之違規
      行為，為臺北縣政府警察局海山分局海山派出所警員范士
      恩予以攔查，並以北縣警交大字第C00000000 號舉發違反
      道路交通管理事件通知單當場舉發，原處分機關據此以板
      監裁字第裁41-C00000000號裁決書裁處受處分人罰鍰1,80
      0 元，並記違規點數3 點等情，有本件裁決書、臺北縣政
      府警察局舉發違反道路交通管理事件通知單及臺北縣政府
      警察局海山分局99年9 月28日北縣警海交裁字第09900415
      63號函存卷足參，堪先認定屬實。
（二）至受處分人雖以前揭情詞置辯。然查，證人即當日舉發本
      件違規之警員范士恩於本院訊問時具結證稱：本件是伊舉
      發的，伊當天巡邏完畢要準備回分局交接，當時伊騎機車
      在區○路○○○路口，看到區○路○○○路口是紅燈，伊
      也在等紅燈，在受處分人後方約10公尺處，看到受處分人
      後面有載1 個女生，但他沒有等紅燈就直接闖紅燈往漢生
      東路方向直行，伊看到受處分人違規，就追上去攔下受處
      分人，因為當時路上只有受處分人1 台機車，所以伊可以
      清楚確認就是受處分人違規，伊是直接看到就去攔停舉發
      ，所以沒有採證照片。區○○○路口與區○○○路口都是
      同步變紅燈，伊當時在區○○○路口等紅燈，看到受處分
      人在區○○○路口闖紅燈，不可能冤枉他等語詳實（見本
      院卷第14至15頁），而受處分人於本院訊問時亦自承其當
      時確有搭載1 個女生等語，核與證人范士恩上開所證情節
      相符，益見證人上開所證並非虛妄。足認本件違規行為確
      係證人范士恩當場親眼所見發覺而加以取締，且警員前開
      所證舉發違規事實經過具體、明確，當無不實之虞。
（三）再參酌證人范士恩證述其當日係在區○路○○○路口停等
      紅燈，即見前方區○路○○○路口受處分人所騎乘之機車
      闖越該路口紅燈直行，遂立即向前攔查，足見警員及受處
      分人所騎乘機車之兩車間並無其他車輛阻隔，當無因視線
      阻礙等因素而產生誤判之可能。況且，本件現場舉發之警
      員范士恩與受處分人素昧平生，並無仇隙，於本院訊問時
      復具結作證，如有虛偽陳述，依法須負偽證刑責，已難認
      警員有甘冒偽證刑責的風險，而故意誣陷受處分人之動機
      及必要性。又警員本身係依法執行勤務，其依法定職權舉
      發交通違規，除其執行程序有違反法令規定之外，就實體
      之事項，本受合法與真實之推定。至於警員舉發各項道路
      交通違規事由，本不以必須提出採證照片或錄影為限，倘
      受限於交通違規事實發生之即時性、急迫性，而由警員依
      其親身見聞經過，填製通知單舉發駕駛人交通違規事實，
      且於事後到庭接受法院訊問，而給予受處分人當面質疑之
      機會，亦屬法之所許。
（四）此外，本院復查無任何證據足資證明值勤員警有捏造事實
      、違法取締之情事，則值勤員警本其維護交通秩序、安全
      職責所為之當場舉發，自應受到合法、正確之推定。另受
      處分人雖辯稱：員警係由後方攔停，未以民眾所接受的由
      前方攔停云云，惟查道路交通管理處罰條例及相關法規，
      並未就員警應自駕駛人之前方或後方舉發有任何規定，是
      本件員警舉發過程尚與法無違，且無礙於本件違規事實之
      認定，亦無從解免受處分人闖紅燈之違規責任，受處分人
      上開所辯，尚非可採。
五、綜上所述，本件違規事實明確，原處分機關依據道路交通管
    理處罰條例第53條第1 項及第63條第1 項第3 款規定，裁處
    受處分人罰鍰1,800 元，並記違規點數3 點，核無違誤。從
    而，本件聲明異議為無理由，應予駁回。
據上論斷，應依道路交通管理處罰條例第87條第2 項，道路交通
事件處理辦法第19條，裁定如主文。
中    華    民    國    99    年    12    月    31    日
                    交通法庭  法  官  廖欣儀
以上正本證明與原本無異。
如不服本裁定應於送達後5日內敘明理由向本院提出抗告狀。
                              書記官  顏偉林
中    華    民    國    99    年    12    月    31    日

司法院資訊處製作；財團法人民間司法改革基金會備份。
